【裁判字號】    98,交聲更,5
【裁判日期】    980326
【裁判案由】    交管條例聲異
【裁判全文】
臺灣板橋地方法院交通事件裁定         98年度交聲更字第5號
原處分機關  交通部公路總局臺北區監理所
異  議  人
即受處分人  甲○○
上列異議人因違反道路交通管理處罰條例事件，對於原處分機關
於民國97年11月12日所為之北監營裁字裁40-C00000000號裁決不
服，聲明異議，本院以97年度交聲字第2968號裁定後，異議人不
服提起抗告，經臺灣高等法院以98年度交抗字第109 號裁定撤銷
發回，茲更為裁定如下：
    主  文
原處分關於吊扣甲○○小型車普通駕駛執照拾貳個月部分撤銷。
上開撤銷部分不罰。
    理  由
一、異議意旨略以：異議人甲○○經舉發於民國97年10月4 日下
    午8 時16分許，騎乘車牌號碼MCJ-459 號重型機車，行經臺
    北縣樹林市鎮○街與博愛一街口，有「酒精濃度超過規定標
    準」之違規。異議人對此違規之事實及遭罰鍰等裁罰，均無
    爭執。但異議人機車駕駛執照已經吊銷，應是無照駕駛，原
    處分機關逕吊扣異議人汽車駕駛執照，於法無據。為此對原
    裁決聲明異議，請求撤銷原處分。
二、按汽車（指在道路上以原動機行駛之車輛，包括機器腳踏車
    ）駕駛人，駕駛汽車經測試檢定有酒精濃度超過規定標準者
    ，處新臺幣1 萬5 千元以上6 萬元以下罰鍰，並當場移置保
    管該汽車及吊扣其駕駛執照1 年；汽車駕駛人，有道路交通
    管理處罰條例第35條第1 項規定之情形者，應接受道路交通
    安全講習，道路交通管理處罰條例第35條第1 項第1 款及第
    24條第1 項第2 款分別定有明文。
三、經查，異議人對其於上開時、地，騎乘車牌號碼MCJ-459 號
    重型機車，有「酒精濃度超過規定標準」之違規情事，並不
    爭執，且有該機車車籍資料及異議人駕駛資料各1 份在卷可
    稽，堪信為真。然依道路交通管理處罰條例第35條第1 項第
    1 款規定所吊扣之駕駛執照，應係指行為人酒精濃度超過規
    定標準仍駕駛汽車時，駕駛該汽車所依憑之駕駛執照而言。
    此觀之同條例第68條原規定：「汽車駕駛人因違反本條例及
    道路交通安全規則之規定，受『吊扣或吊銷』駕駛執照處分
    時，『吊扣或吊銷』其持有各級車類之駕駛執照。」，嗣因
    「原條文將違法或違規駕駛人所持有各級車類之駕駛執照一
    併吊扣或吊銷，失之過酷，影響人民工作及生活甚鉅，爰修
    正之」等理由，於94年12月14日修正為「汽車駕駛人，因違
    反本條例及道路交通安全規則之規定，受『吊銷』駕駛執照
    處分時，『吊銷』其持有各級車類之駕駛執照。」，即將受
    吊扣駕駛執照處分時，得吊扣行為人持有各類車類之駕駛執
    照規定刪除，並於95年3 月1 日施行自明。再者，汽車駕駛
    人取得高一級車類之駕駛資格者，得准其駕駛較低級車類之
    車輛，固為道路交通安全規則第61條第1 項所明定，但依同
    條項第4 款：「已領有小型車駕駛執照者，得駕駛輕型機器
    腳踏車。」之規定，領有小型車駕駛執照，僅得騎乘輕型機
    車，不得騎乘重型機車，故異議人騎乘上開重型機車，顯非
    依憑其領有小型車駕駛執照，而是單純的無照駕駛。異議人
    所辯，洵屬有據。在以較高級車類之駕駛資格駕駛較低級車
    類之車輛違規，吊扣該較高級車類駕駛執照，都有違平等原
    則之嫌而為法所不許的情形下（臺灣高等法院暨所屬法院97
    年法律座談會刑事類第40號提案研討意見參照），原處分機
    關吊扣與異議人騎乘重型機車無關之小型車普通駕駛執照，
    更是與法相違。原處分機關援引交通部就道路交通管理處罰
    條例第68條「修正前」所為之行政函示意見為憑，顯有未洽
    。異議人之異議為有理由，應由本院將原處分經聲明異議部
    分撤銷，自為裁定如主文所示。
四、依道路交通管理處罰條例第87條第2 項、道路交通案件處理
    辦法第20條前段，裁定如主文。
中    華    民    國    98    年    3     月    26    日
                    交通法庭    法  官  許炎灶
以上正本證明與原本無異。
如不服本裁定，應於裁定送達後5 日內向本院提出抗告狀。
                                書記官  屠衛民
中    華    民    國    98    年    3     月    26    日


司法院資訊處製作；財團法人民間司法改革基金會備份。
